【裁判字號】    97,執消債更,5
【裁判日期】    980928
【裁判案由】    更生事件
【裁判全文】
臺灣板橋地方法院民事裁定           97年度執消債更字第5號
聲  請  人  吳東峪
上列當事人聲請消費者債務清理事件，本院裁定如下：
    主  文
債務人所提如附表所示之更生方案應予認可。
債務人在未依更生條件全部履行完畢前，其生活程度應有如下限
制：
(一)不得購置不動產
(二)不得為賭博或類似性質之投機行為
(三)不得自費搭乘飛機、輪船出國旅遊
(四)不得自費投宿於四星級以上之飯店、旅社
    理  由
一、按債權人會議可決更生方案時，應有出席已申報無擔保及無
    優先權債權人過半數之同意，而其所代表之債權額，並應逾
    已申報無擔保及無優先權總債權額之二分之一。次按，更生
    方案未依前二條規定可決時，除有第六十四條規定之情形外
    ，法院應以裁定開始清算程序。再按，債務人有薪資、執行
    業務所得或其他固定收入，法院認更生方案之條件公允者，
    得不經債權人會議可決，逕依債務人之聲請或依職權以裁定
    認可更生方案。又按，法院為認可之裁定時，因更生方案履
    行之必要，對於債務人在未依更生條件全部履行完畢前之生
    活程度，得為相當之限制，消費者債務清理條例第59條第1
    項、第61條、第64條第1項及第62條第2項分別定有明文。
二、查本件債務人聲請更生，前經本院以97年度消債更字第37號
    裁定開始更生在案，據債務人於更生方案中陳報其現每月有
    新台幣（下同）34,600元之薪資等固定收入，可供更生方案
    履行之用。
三、債務人前於民國98年8月25日提出之更生方案，內載願以一
    個月為一期，每期依各債權人債權比例清償24,000元，另每
    年2月15日依各債權人債權比例清償31,448元（各債權人實
    際受償金額，詳見附件分配表），共計八年96期，清償總額
    為新台幣2,555,584元，清償成數為40.1%，前開更生方案經
    本院依消費者債務清理條例第60條之規定命各債權人於法院
    所定期間內以書面確答是否同意該更生方案，惟書面可決之
    結果：僅債權人臺灣新光商業銀行股份有限公司、遠東國際
    商業銀行股份有限公司、台新國際商業銀行股份有限公司、
    中國信託商業銀行以書面同意或視為同意債務人之更生方案
    ，其餘債權人皆以書面確答不同意，致同意更生方案之已申
    報無擔保及無優先權債權人未過半數，且同意更生方案之已
    申報無擔保及無優先權債權人，未逾已申報無擔保及無優先
    權總債權額之二分之一，有不得視為債權人會議可決更生方
    案之情形。
四、本院並於前開書面可決之函件中，諭知不同意該更生方案之
    債權人應就其不同意之原因向本院表示意見，該意見本院將
    來如認符消費者債務清理條例第64條之情形，得依債務人之
    聲請或職權裁定認可該更生方案時，視為已依同條第三項之
    規定，使債權人有陳述意見之機會。查各債權人提出之意見
    意旨略以：
    (一)債務人所提更生方案之清償成數過低，對債權人之權益
        影響甚巨。以債務人之年齡，若依個別協商一致性方案
        ，與最大債權銀行進行協商，非無全數償還之可能。
    (二)債務人原於98年5月5日債權人會議時，已同意每月繳付
        27,500元，每年多增加年終獎金28,000元，更生方案可
        達43％，債務人擅加變動更生方案，債權人實難同意。
五、惟查：
    (一)本件更生方案之清償成數雖僅總債權額之40.1％，惟如
        以債權表內各銀行之計息本金4,825,556元計算，則清
        償成數已達52.9％，若再加計債務人歷年來之繳款金額
        ，則債權人受償之比例將更為提升。考量消費者債務清
        理條例之立法意旨在於保障債權人公平受償，謀求消費
        者經濟生活之更生機會，本院認該更生方案之清償總額
        就各債權人債權之保障為已足。
    (二)再觀債務人陷於此種不能清償之狀態，多因各銀行不當
        擴張債務人之信用，進行無擔保核貸時錯估債務人之清
        償能力等等，債權人自身對於債務人限於不能清償之虞
        之情形未加約束調查，而繼續放款予債務人，對於因此
        可能產生之道德風險亦有責任，今債務人既循法律正途
        以消費者債務清理條例清理債務，債權人仍欲以高額之
        利息加重債務人之負擔，要求債務人應延長還款期限至
        全部清償為止，並非可採。
    (三)債務人雖現年30歲，正值狀年，尚有多年工作能力足以
        清償債務，惟依消費者債務清理條例之立法意旨在於保
        障債權人公平受償，謀求消費者經濟生活之更生機會，
        又同法亦有規定更生方案之最終清償期，自認可更生方
        案裁定確定之翌日起不得逾六年。但有特別情事者，得
        延長為八年，足見本法意旨即非要求債務人終其餘生用
        以清償債務，而喪失經濟生活之更生機會，然究依一致
        性協商或更生、清算程序以處理債務問題，債務人有自
        主選擇權，非他人所得置喙，債權人如欲與債務人成立
        更生方案以外之債務清理途徑，自得自行取得與債務人
        之合意，與更生方案是否公允無涉。
    (四)考量債務人每月平均薪資收入為34,600元（此有債務人
        薪資帳戶交易明細表在卷可稽），扣除每月還款金額24
        ,000 元，債務人每月生活必要支出僅為10,600元，參
        酌行政院公佈之98年台北縣每人最低生活標準10,792元
        ，顯見債務人已節約用度至最低生活標準，雖債務人曾
        於98年5月5日債權人會議中提出較高還款成數之更生方
        案，惟該更生方案債務人可得支配之生活必要費用過低
        ，考量債務人恐難長期履行，有違本條例欲使債務人重
        建正常經濟生活之立法精神，故允許債務人另行提出更
        生方案。
    (五)債務人每月之生活必要費用加上更生方案每期清償金額
        已等同其陳報之每月平均收入，足見債務人確已盡力清
        償其債務，又債務人既願勉力工作提高清償期數至八年
        以增加債權人之清償額度，本院認即屬特別情事，爰准
        予其延長還款期限。
    (六)綜上所述，本院認債務人所提出之更生方案確已盡其所
        能並充分表現還款之誠意，該更生方案當屬公允、適當
        且可行。
六、再查，債務人並無消費者債務清理條例第64條第2項所定不
    應認可之消極事由存在，故本院得不經債權人會議可決，逕
    依職權就該更生方案以裁定予以認可。
七、總結以上各點，本件更生事件中債務人有固定收入，其更生
    方案之條件公允，且無不得認可之消極事由，揆諸消費者債
    務清理條例之立法目的，保障債權人公平受償，謀求消費者
    經濟生活之更生機會，本件更生方案應予認可，爰裁定如主
    文第一項。
八、惟為達成教育債務人合理消費觀念並促使債務人勉力履行更
    生方案之立法意旨，就本件更生方案履行之必要，本院認應
    於債務人未依更生方案條件全部履行完畢前之生活程度，為
    相當之限制，爰參考各更生事件中債權人所提出對債務人諸
    種生活程度之限制，擇其適合於本件更生債務人者，裁定如
    主文第二項。
中    華    民    國    98    年    9     月    28    日
                  民事執行處司法事務官
以上正本，係照原本作成。如不服本裁定，應於裁定送達後10
日內，以書狀向本院司法事務官提出異議。
中    華    民    國    98    年    9     月    28    日
                            書  記  官  蘇宥維
附表：
┌──────────────────────────┐
│                  更    生    方    案              │
├─────┬────────────────────┤
│清償金額  │新台幣（下同）2,555,584元 。            │
├─────┼────────────────────┤
│清償方式  │自認可更生方案確定之翌日起：            │
│          │每月15日給付24,000元。                  │
│          │每年2月15日額外給付31,448元。           │
├─────┼────────────────────┤
│最終清償期│自認可更生裁定確定之翌日起八年，共計96期│
└─────┴────────────────────┘

司法院資訊處製作；財團法人民間司法改革基金會備份。
